臺灣臺中地方法院刑事判決
111年度訴字第891號
公  訴  人  臺灣臺中地方檢察署檢察官
被      告  李宥蓁



上列被告因偽造文書等案件，經檢察官提起公訴（111年度偵字
第9662號），因被告於準備程序中就被訴事實為有罪之陳述，經
告知簡式審判程序之旨，並聽取當事人之意見後，本院合議庭裁
定由受命法官獨任進行簡式審判程序，判決如下：
    主    文
李宥蓁犯如附表所示之罪，各處如附表所示之刑及沒收。有期徒
刑部分應執行有期徒刑陸月，如易科罰金，以新臺幣壹仟元折算
壹日；拘役部分應執行拘役陸拾日，如易科罰金，以新臺幣壹仟
元折算壹日。沒收部分併執行之。
    犯罪事實及理由
一、本案犯罪事實及證據，除增列「被告李宥蓁於本院準備程序
    及審理時之自白」作為證據外，其餘均引用檢察官起訴書之
    記載（如附件）。
二、論罪科刑：
　㈠核被告李宥蓁如起訴書附表編號1及編號3、4（後二者為一罪
    ，詳如後述）所為，均係犯刑法第216條、第210條之行使偽
    造私文書罪及同法第339條第1項之詐欺取財罪。又被告各次
    在訂金/訂貨單顧客簽名欄偽簽「白富美」之署押，係偽造
    私文書之階段行為，且其偽造私文書之低度行為，復為行使
    偽造私文書之高度行為所吸收，均不另論罪。被告如起訴書
    附表編號2及編號5、6（後二者為一罪，詳如後述）所為，
    則均係犯刑法第339條第1項之詐欺取財罪。
　㈡按刑法上一行為而觸犯數罪名之想像競合犯存在之目的，在
    於避免對於同一不法要素予以過度評價，其所謂「同一行為
    」係指所實行者為完全或局部同一之行為而言。因此刑法修
    正刪除牽連犯之規定後，於修正前原認屬於方法目的或原因
    結果之不同犯罪，其間果有實行之行為完全或局部同一之情
    形，應依想像競合犯論處。查被告就起訴書附表編號1及編
    號3、4所為，各係基於同一不法目的，實施上開行使偽造私
    文書、詐欺取財之行為，而各行為間存有局部同一之情形，
    揆諸前開說明，均屬想像競合犯，各應依刑法第55條前段規
    定，從一重之行使偽造私文書罪處斷。　
　㈢被告於起訴書附表編號3、4所示時、地，在訂金/訂貨單顧客
    簽名欄偽簽「白富美」之署押，再將訂金/訂貨單予行使交
    付給劉慧如，均係本於同一不法目的，於密接時間實施，且
    侵害法益相同，各行為之獨立性極為薄弱，依一般社會健全
    概念，在時間差距上，難以強行分開，在刑法評價上，以視
    為數個舉動之接續施行，合為包括之一行為予以評價，較為
    合理，應論以接續犯之一罪。另被告於起訴書附表編號5所
    示時、地，在訂金/訂貨單顧客簽名欄偽簽「白富美」之署
    押，再將訂金/訂貨單予行使交付給劉慧如，再於起訴書附
    表編號6所示時、地，取走所詐得之服飾，亦係本於同一不
    法目的，於密接時間實施，且侵害法益相同，各行為之獨立
    性極為薄弱，依一般社會健全概念，在時間差距上，難以強
    行分開，在刑法評價上，以視為數個舉動之接續施行，合為
    包括之一行為予以評價，較為合理，應論以接續犯之一罪。
    被告如附表所示之多次行使偽造文書罪及詐欺取財罪，犯意
    各別，行為互殊，應予分論併罰。
　㈣被告前因詐欺案件，經本院判處應執行有期徒刑7月，如易科
    罰金以新臺幣（下同）1000元折算1日確定，嗣入監執行，
    並合併其所犯之詐欺前案1年8月有期徒刑執行，於108年6月
    20日因縮短刑期假釋出監，縮刑期滿日為108年7月15日等情
    ，有臺灣高等法院被告前案紀錄表存卷可查，其於受徒刑之
    執行完畢，5年以內故意再犯本件有期徒刑以上之罪，為累
    犯，並依司法院釋字第775號解釋意旨，衡量其未因前案經
    徒刑執行完畢後產生警惕作用，又再犯詐欺等罪，顯見其刑
    罰反應力薄弱，且依本案犯罪情節及被告所侵害之法益，予
    以加重最低本刑亦無罪刑不相當之情事，爰依刑法第47條第
    1項之規定加重其刑。
　㈤爰審酌被告不思依循正當途徑賺取所需，竟為上開犯行，顯
    然缺乏尊重他人財產權之觀念，並對告訴人鄭春嬌及劉慧和
    之財產法益造成相當程度之侵害，誠屬不該；惟念及其犯後
    坦承犯行，態度尚可，且於本院審理中已和二位告訴人均達
    成和解，並分期賠償告訴人所受損害，有本院111年中司刑
    移調字第1075號調解程序筆錄在卷可參（本院卷第63頁）；
    另考量被告於本案犯罪情節、動機、目的、手段，及被告自
    述之家庭狀況及學經歷（本院卷第80頁）等一切情狀，分別
    量處如附表各編號所示之刑，並均諭知易科罰金之折算標準
    ，以資懲儆。暨審酌被告犯罪行為之不法與罪責程度、各罪
    彼此間之關聯性、數罪所反應被告人格特性與傾向等情狀，
    定其應執行之刑如主文所示，並均諭知易科罰金之折算標準
    ，以示懲儆。
三、沒收：
　㈠偽造署押：
　⒈按刑法第219條規定，偽造之印章、印文或署押，不問屬於犯
    人與否，沒收之，係採義務沒收主義，凡偽造之印章、印文
    或署押，不論是否屬於犯人所有，苟不能證明其已滅失，均
    應依法宣告沒收。又偽造、變造之文書，因係犯罪所生之物
    ，若仍屬於犯罪行為人所有，該偽造、變造之文書自應依刑
    法第38條第2項前段規定宣告沒收，而該等文書偽造之印文
    、署押因已包括在內，即無庸重複沒收。若偽造、變造文書
    已因行使而非屬於犯罪行為人所有，即不得依上開規定宣告
    沒收，此時該等文書上偽造之印文、署押，自應另依刑法第
    219條規定宣告沒收，而不得對各該書類宣告沒收（最高法
    院43年台上字第747號判決意旨參照）。
　⒉起訴書附表編號1、3、4所示偽造「白富美」之署押共4枚，
    不問屬於犯人與否，均應依刑法第219條之規定宣告沒收。
　⒊至於被告係在訂金/訂貨單顧客簽名欄偽簽「白富美」之署押
    ，再將訂金/訂貨單予行使交付給劉慧如，該訂金/訂貨單已
    非被告所有，亦無積極證據可證現仍存在，故不予宣告沒收
    或追徵，附此敘明。
　㈡犯罪所得：
　　按犯罪所得，屬於犯罪行為人者，沒收之。前開沒收，於全
    部或一部不能沒收或不宜執行沒收時，追徵其價額，刑法第
    38條之1第1項前段、第3項定有明文。查被告雖因本件犯行
    而詐得相當數額之服飾，復未據扣案，然被告已於本院審理
    中與二位告訴人均達成和解，此有本院111年中司刑移調字
    第1075號調解程序筆錄在卷可參，本院因認就被告之犯罪所
    得如再予以宣告沒收，尚有過苛之虞，爰依刑法第38條之2
    第2項規定，不予宣告沒收或追徵。
據上論斷，應依刑事訴訟法第273條之1第1項、第299條第1項前
段、第310條之2、第454條第2項，判決如主文。
本案經檢察官陳振義提起公訴，經檢察官陳君瑜到庭執行職務。
中　　華　　民　　國    111    年    9    月    14    日
                    刑事第九庭  法  官  黃光進
以上正本證明與原本無異。
如不服本判決應於收受判決後20日內向本院提出上訴書狀，並應
敘述具體理由；其未敘述上訴理由者，應於上訴期間屆滿後20日
內向本院補提理由書（均須按他造當事人之人數附繕本）「切勿
逕送上級法院」。
告訴人或被害人如不服判決，應備理由具狀向檢察官請求上訴，
上訴期間之計算，以檢察官收受判決正本之日起算。
                                書記官  蕭訓慧
中　　華　　民　　國    111    年    9    月    14    日

附表：

編號 對應之犯罪事實 主文 1 起訴書附表編號一部分 李宥蓁犯行使偽造私文書罪，累犯，處有期徒刑參月，如易科罰金，以新臺幣壹仟元折算壹日。訂金/訂貨單顧客簽名欄偽簽「白富美」之署押壹枚沒收。 2 起訴書附表編號二部分 李宥蓁犯詐欺取財罪，累犯，處拘役參拾日，如易科罰金，以新臺幣壹仟元折算壹日。 3 起訴書附表編號三及四部分 李宥蓁犯行使偽造私文書罪，累犯，處有期徒刑伍月，如易科罰金，以新臺幣壹仟元折算壹日。訂金/訂貨單顧客簽名欄偽簽「白富美」之署押共參枚沒收。 4 起訴書附表編號五及六部分 李宥蓁犯詐欺取財罪，累犯，處拘役伍拾日，如易科罰金，以新臺幣壹仟元折算壹日。 

附件
臺灣臺中地方檢察署檢察官起訴書                      雲股
                                     111年度偵字第9662號
　　被　　　告　李宥蓁　女　48歲（民國00年00月00日生）
　　　　　　　　　　　　住○○市○區○○路0000號
　　　　　　　　　　　　居臺中市○○區○○路0段000號4樓
　　　　　　　　　　　　　之3
　　　　　　　　　　　　國民身分證統一編號：Z000000000號
上列被告因詐欺等案件，業經偵查終結，認應提起公訴，茲將犯
罪事實及證據並所犯法條分敘如下：
　　　　犯罪事實
一、李宥蓁前因詐欺案件，經臺灣臺中地方法院判處應執行有期
    徒刑7月，如易科罰金以新臺幣（下同）1000元折算1日確定
    ，嗣入監執行，並合併其所犯之詐欺前案1年8月有期徒刑執
    行，於民國108年6月20日因縮短刑期假釋出監，縮刑期滿日
    為108年7月15日。詎仍不知悔改，緣劉慧和（另案為不起訴
    處分）與鄭春嬌2人均係臺中市○○區○○路0段000號「TIGER C
    ITY」2樓「溫慶珠服飾專櫃」之同事，李宥蓁意圖為自己不
    法之所有，於附表所示之時間，自稱其係「蔣薇琪」或「白
    富美」，而以購買服飾為幌，向劉慧和、鄭春嬌佯稱其欲購
    買該專櫃服飾，然因所帶款項不足，而僅能支付訂金或請劉
    慧和代墊款項云云，致劉慧和、鄭春嬌誤信為真，陷於錯誤
    ，而使用劉慧和或由劉慧和央請鄭春嬌使用渠等信用卡，分
    別刷卡如附表所示之金額以支付李宥蓁之購買服飾款項。李
    宥蓁並於消費時，基於偽造文書之故意，在劉慧和所提供如
    附表所示之訂金/訂貨單之顧客簽名欄上偽簽「白富美」之
    簽名，用以表示其係「白富美」欲購買服飾後，持以向不知
    情之劉慧和行使之，而生損害於「溫慶珠服飾專櫃」對於消
    費顧客身分及訂單管理之正確性。詎李宥蓁於取得上開服飾
    後，並未依約如期繳納購買服飾之款項，且藉故拖延，劉慧
    和、鄭春嬌2人始知受騙。綜計劉慧和因而刷卡代墊75,400
    元，扣除已收取之訂金外，尚損失50,130元，鄭春嬌因而受
    有刷卡代墊131,280元之損失。
二、案經鄭春嬌委由魏光玄、邱泓運律師及劉慧和訴由臺中市政
    府警察局第六分局報告偵辦。
　　　　證據並所犯法條
一、被告李宥蓁經傳未到，然於警詢時矢口否認犯行，辯稱：我
    認為我只是想幫劉慧和作業績而已等語。然查，上揭犯罪事
    實，業據告訴人劉慧和、鄭春嬌分別於警詢及偵訊時均指訴
    歷歷，有警詢筆錄、偵訊筆錄可參，並有訂金/訂貨單可參
    ，可知被告自始即有意以「蔣薇琪」、「白富美」等虛構之
    姓名以詐欺告訴人，以規避其日後無法購買服飾貨款之清償
    責任，足認被告自始即有詐欺之故意。故被告上開辯解，顯
    係卸責之詞，不足採信。此外，並有告訴人劉慧和、鄭春嬌
    之信用卡刷卡簽單、電子發票、告訴人劉慧和與鄭春嬌之LI
    NE對話紀錄、被告照片、告訴人之報案資料（含內政部警政
    署反詐騙諮詢專線紀錄表、臺中市政府警察局第六分局受理
    案件證明單）等在卷可參，被告犯嫌，堪予認定。
二、核被告所為，係犯刑法第216條、第210條之行使偽造私文書
    罪嫌、同法第217條第1項偽造署押罪嫌及第339條第1項之詐
    欺罪嫌；被告偽造私文書之低度行為，應為行使偽造私文書
    之高度行為所吸收，不另論罪。又被告偽造署押係屬其偽造
    私文書之階段行為，為其偽造私文書行為所吸收，不另論罪
    。被告所觸犯之上開行使偽造私文書、詐欺罪嫌，係基於詐
    欺之單一決意，為達成各該犯行所為之數舉動，係屬法律概
    念之一行為，應屬一行為觸犯數罪名之想像競合犯，請從一
    重之行使偽造文書罪處斷。而被告所涉之多次行使偽造文書
    及詐欺取財罪嫌，犯意各別，行為互殊，應予分論併罰。被
    告曾受上開犯罪事實所述之有期徒刑執行完畢後，有被告刑
    案資料查註紀錄表在卷可參，其於5年以內故意再犯本件有
    期徒刑以上之罪，為累犯，請依刑法第47條第1項規定，加
    重其刑。又被告在附表所示4張訂金/訂貨單上偽簽「白富美
    」之簽名，請依刑法第219條規定，宣告沒收之。
三、依刑事訴訟法第251條第1項提起公訴。
　　此　致
臺灣臺中地方法院
中　　華　　民　　國　 111　　年　　4 　　月　　18　　日
                              檢 察 官    陳 振 義  

編號 消費時間 消費金額 消費內容 付款方式 備註 1 110年9月18日 19,470元 2件衣服已取 被告僅支付訂金15,270元，尚欠4,200元。 被告在訂金/訂貨單顧客簽名欄偽簽「白富美」之簽名。  2 110年9月22日 27,629元 2件衣服已取 被告僅支付訂金10,000元，尚欠17,629元。  3 110年9月26日 162,680元 3件衣服已取 被告僅支付訂金7,000元，其餘由劉慧和刷卡代墊24,400元（6,000 + 18,400 ），再由劉慧和央求鄭春嬌刷卡代墊131,280元（61,280 + 70,000）元 被告在2張訂金/訂貨單顧客簽名欄均偽簽「白富美」之簽名。 4 110年9月30日  16件衣服已取 被告僅支付訂金5,000元，而將編號3消費之剩餘衣服16件全部取走。 被告在訂金/訂貨單顧客簽名欄偽簽「白富美」之簽名。  5 110年10月10日 51,000元 5件衣服未取貨 劉慧和向被告索取上開欠款，被告反向劉慧和要求刷卡墊錢購買另5件衣服，劉慧和因而刷卡51,000元。   6 110年10月18日  取走5件編號5之衣服 被告僅支付訂金10,000元，而將編號5消費之衣服5件全部取走。  

　　　　　　　　　　　　　　　
附錄本判決論罪之法條：
中華民國刑法第339條
意圖為自己或第三人不法之所有，以詐術使人將本人或第三人之
物交付者，處5年以下有期徒刑、拘役或科或併科50萬元以下罰
金。
以前項方法得財產上不法之利益或使第三人得之者，亦同。
前二項之未遂犯罰之。
中華民國刑法第210條
偽造、變造私文書，足以生損害於公眾或他人者，處5年以下有
期徒刑。
中華民國刑法第216條
行使第210條至第215條之文書者，依偽造、變造文書或登載不實
事項或使登載不實事項之規定處斷。